---
title: "Конспект по комбинаторике"
author: "Alexander Botvin"
date: "14 08 2021"
output: html_document

---

## Оглавление
[1.Правило суммы](#sum_rule) <br /> 
[2.Правило произведения](#product_rule)<br /> 
[3.Стандартные задачи](#regular_tasks)<br /> 
[4.Решение задч](#solve_tasks)<br /> 

## Правило суммы <a name="sum_rule"></a>

Для того чтобы посчитать каким количеством способов можно что-то сделать для любой одной единицы из всего множества.<br /> 
**Пример**: В 𝑛 ящиках лежат 𝑁1, . . . ,𝑁𝑘 различимых шаров. Сколько имеется способов вытащить из
этих ящиков один шар?
<br /> <br /> 
<center> $N_{1}+N_{2}+N_{k}$ </center>

## Правило произведения <a name="product_rule"></a>

Для того чтобы посчитать каким количеством способов можно выбрать по каждому объекту из множеств.<br /> 
**Пример**: В 𝑛 ящиках лежат 𝑁1, . . . ,𝑁𝑘 различимых шаров. Сколько имеется способов вытащить из
этих ящиков 𝑘 шаров, вынимая из каждого ящика по одному шару?
<br /> <br /> 
<center> $N_{1}*N_{2}*N_{k}$ </center>

## Стандартные задачи <a name="regular_tasks"></a>

```{r echo = FALSE, results='asis'}
library(knitr)
kable(
  format = 'pipe',
   col.names = c('Повторы', 'Размещения','Сочетания','Перестановки'),
   cbind(c('**Без повторений**', '**С повторениями**'),
          c('$A_{n}^{k} = \\frac{n!}{(n-k)!}$ <br /><br />  <font size="1"> сколькими способами можно выбрать k объектов (из n объектов) и в каждой выборке переставить их местами (либо распределить между ними какие-нибудь уникальные атрибуты) <br />  **Пример**: Алфавит состоит из множества символов E={+,-,0,1,f}. Определим количество таких трёхсимвольных слов в этом алфавите, которые не содержат повторяющихся букв </font> ', 
            '$n^{k}$ <br /><br />  <font size="1"> Дано множество, состоящее из n объектов, при этом любой объект можно выбирать неоднократно. Сколькими способами можно выбрать k объектов, если важен порядок их расположения в выборке? <br /> **Пример**: Сколько пятизначных чисел можно составить из множества цифр {5,7,2}  <font size="1">'),
          c('$С_{n}^{k} = \\frac{n!}{(n-k)! * k!}$ <br /><br />  <font size="1"> Сколькими способами можно выбрать k объектов из n? Поскольку выборка проводится из множества, состоящего из n объектов, то справедливо неравенство 0 <= k <= n <br /> **Пример**: Есть 10 человек, мы хотим из них собрать пары по 2 человека, сколько вариантов сбора таких пар?',
            '$С_{n+k-1}^{k} = \\frac{(n+k-1)!}{(n-1)! * k!}$ <br /><br />  <font size="1"> Для выбора предложено n множеств, каждое из которых состоит из одинаковых объектов. Сколькими способами можно выбрать k объектов?  <br /> **Пример**: Представьте себе, что мы находимся на конфетном заводе, – прямо возле конвейера, по которому движутся конфеты четырёх сортов. Мы запускаем руки в этот поток и вытаскиваем двадцать штук. Сколько всего различных "конфетных комбинаций" может оказаться в горсти?'),
          c('$P_{n} = n!$ <br /><br />  <font size="1"> Сколькими способами можно переставить n объектов? <br />  **Пример**: В морозилке лежат пять порций мороженого от различных фирм. Сколькими способами можно выбрать порядок их съедения?', 
            '$P_{n}= \\frac{n!}{(n_{1}!*n_{2}!*n_{3}!*...*n_{k}!)}$ <br /><br />  <font size="1"> Количество способов, которыми можно переставить n объектов, среди которых 1-й объект повторяется n1 раз, 2-й объект повторяется n2 раз, 3-й объект – n3 раз,…, k -й объект – k n раз <br /> **Пример**: Слова составляются на основе алфавита U={a,b,d}. Сколько различных слов из семи символов может быть составлено, если в этих словах буква "a" должна повторяться 2 раза; буква "b" – 1 раз, а буква "d" – 4 раза?
'))
  
)
```

Коммент: размещения и сочетания на первый взгляд похожи. Но в сочетаниях нам нет дела до порядка - это одни и теже комбинации, а в размещении есть.

## Решение задач <a name="solve_tasks"></a>
**Задача 1:** В магазине имеются 3 красных, 5 зеленых и 4 голубых шапки, а также шарфы
трех цветов: 7 красных, 2 зеленых и 5 голубых. а) Сколькими способами Маша может
выбрать себе шапку и шарф? б) А сколькими способами можно выбрать шапку и шарф
одного цвета? в) Разных цветов?

**Решение 1:** по правилу суммы и произведения
```{r setup, include=T}
red_hat <- 3
green_hat <- 5
blue_hat <- 4

red_scarf <- 7
green_scarf <- 2
blue_scarf <- 5

#a) Сколькими способами Маша может выбрать себе шапку и шарф?
red_hat + green_hat + blue_hat + red_scarf + green_scarf + blue_scarf

#б) А сколькими способами можно выбрать шапку и шарфодного цвета?
red_hat * red_scarf + green_hat * green_scarf + blue_hat * blue_scarf

#в) Разных цветов?
red_hat * green_scarf * blue_scarf + green_hat * red_scarf * blue_scarf + blue_hat * red_scarf * green_scarf
```

**Задача 2:** Сколькими способами можно выбрать 4 краски из имеющихся 7 различных?

**Решение 2:** стандартная задача, сочетания без повторений
```{r setup1, include=T}
n <- 7
k <- 4

factorial(n) / (factorial(n-k) * factorial(k))
```

**Задача 3:** Автобусные билеты имеют шестизначные номера, от 000000 до 999999. Сколько существует номеров а) все цифры которых четны? б) в которых любые две соседние цифры различны? в) все цифры которых различны? г) в которых есть не менее двух одинаковых цифр? д) содержащих цифру 7? е) в которых есть хотя бы одна четная цифра? ж) в которых ровно две одинаковые цифры? з) в которых цифры 1, 2, 3 встречаются ровно по одному разу?

**Решение 3:** стандартная задача, размещения с повторениями / без повторений

```{r setup3, include=T}
all_digits <- length(c(0,1,2,3,4,5,6,7,8,9))
even_digits <- length(c(0,2,4,6,8))
slots <- nchar('000000')
#справочно всего комбинация из всех цифр
n <- slots
k <- all_digits

n^k

#а) все цифры которых четны?
n <- slots
k <- even_digits

n^k

#б) в которых любые две соседние цифры различны?


#в) все цифры которых различны
n <- slots
k <- all_digits

factorial(n) / factorial(n-k) 
```

